【裁判字號】    98,交聲,521
【裁判日期】    980320
【裁判案由】    交管條例聲異
【裁判全文】
臺灣板橋地方法院交通事件裁定         98年度交聲字第521號
原處分機關  交通部公路總局臺北區監理所板橋監理站
異  議  人
即受處分人  甲○○
上列異議人因違反道路交通管理處罰條例案件，對於交通部公路
總局臺北區監理所板橋監理站於民國98年2 月18日以板監裁字第
裁41-AN0000000號所為之裁決處分，聲明異議，本院裁定如下：
    主  文
異議駁回。
    理  由
一、按汽車駕駛人，駕駛機器腳踏車，不在規定車道行駛者，處
    新臺幣（下同）6 百元以上1 千8 百元以下罰鍰，並記違規
    點數一點，道路交通管理處罰條例第45條第13款、第63條第
    1 項第1 款分別定有明文。
二、原處分意旨略以：異議人即受處分人甲○○於民國97年10月
    22日上午8 時32分許，駕駛車牌號碼BKV-507 號重型機車（
    下稱本件機車），在臺北市○○○路上，因有「機器腳踏車
    ，不在規定車道行駛」之違規事實，經臺北市政府警察局大
    安分局警員依據採證照片逕行舉發。嗣經原處分機關交通部
    公路總局臺北區監理所板橋監理站於98年2 月18日以板監裁
    字第裁41-AN0000000號裁決書，依前開道路交通管理處罰條
    例規定及違反道路交通管理事件統一裁罰基準表，裁處異議
    人最低額罰鍰6 百元，並記違規點數一點。
三、異議意旨略以：異議人當時原本依速限50公里規定騎乘本件
    機車行駛於外側第二車道，惟當時右側有速限40公里的公車
    突然切入伊行駛之外側第二車道，伊此時煞車不及並擔心造
    成後方車輛追撞之虞，緊急向左以閃避不當變換車道之公車
    ，避免發生車禍危險，之後隨即駛回原本車道，且和平東路
    車流量非常大，又是四線車道設計，但外側車道違規停車情
    形非常嚴重，再加上有多條路線公車行駛，同時會有多輛公
    車停靠與駛離公車站，占住機車僅有的兩線合法路權的外側
    車道，伊被不當變換車道的公車逼迫駛入左側內側車道，係
    為避免緊急危難之不得已行為，且警員未遵循上級所定取締
    規定，將機車右側車道全部攝入，違背執法精神，不符程序
    正義，爰依法聲明異議云云。
四、經查，異議人對其於前揭時地騎乘本件機車，未在規定車道
    行駛（即行駛禁行機車車道），而為警拍照採證後逕行舉發
    等情並不爭執，並有本件違規舉發通知單及採證照片各1 件
    附卷可稽，足認異議人確有駕駛本件機車不在規定車道行駛
    之違規事實無訛。至異議人雖以前詞置辯，惟觀諸卷附採證
    照片可知，本件機車當時明顯僅係在和平東路禁行機車車道
    內直行中，未見其有任何向左閃躲避讓抑或欲向右駛回正常
    機慢車道之舉動，而本件機車右側之機慢車道雖可見有公車
    行駛中，然除該公車與本件機車間實存有相當車道空間可供
    行駛，並無兩車即將發生碰撞之情狀外，該公車亦係直行而
    未偏左行駛，就此尚無須警員將本件機車右側車道全部攝入
    即得加以辨明，足見異議人所辯當時係緊急向左閃避公車，
    之後旋即駛回原本車道云云，已顯與採證照片內容不合，難
    認可採。況縱令異議人所述情節為真，然其於聲明異議狀內
    已自承知悉公車限速為時速40公里，車速已較一般正常行駛
    車輛為慢，且公車因路邊靠站載客等目的，亦有在機慢車道
    內略為變換行駛方向之可能，是一般用路人既均得事先注意
    察覺上情加以因應，倘異議人當時騎車確有遇公車欲慢速向
    左行駛，其自應在時速50公里之速限內加速向前超越該公車
    ，或應減速行駛俾避讓該公車先行，要無僅為貪圖一時便捷
    而無視其他用路人之安全及交通秩序，即逕自駛入「禁行機
    車」車道之理（蓋禁行機車車道既係專供汽車行駛之快車道
    ，則異議人若為閃避公車即突然變換車道向左駛入禁行機車
    車道，則其後方車況自較在原機慢車道減速避讓公車更為危
    險，更有發生車禍之可能），是本件違規仍可歸責於異議人
    ，其所辯情事均委無可採。
五、綜上所述，原處分機關依首揭道路交通管理處罰條例等規定
    ，就本件違規事實對異議人裁處罰鍰6 百元，並記違規點數
    一點，核無違誤。本件異議為無理由，應予駁回。
據上論斷，應依道路交通案件處理辦法第19條，裁定如主文。
中    華    民    國    98    年    3     月    20    日
                  交通法庭  法  官  張 兆 光
上列正本證明與原本無異。
如不服本裁定，應於裁定送達後五日內敘明抗告理由，向本院提
出抗告狀。
                            書記官  曹 秋 冬
中    華    民    國    98    年    3     月    20    日


司法院資訊處製作；財團法人民間司法改革基金會備份。
